【裁判字號】    90,聲再,259
【裁判日期】    900608
【裁判案由】    聲請再審
【裁判全文】
臺灣高等法院刑事裁定                          九十年度聲再字第二五九號
    再審聲請人
    即受判決人  甲○○
    再審聲請人
    即受判決人  莊授紳
右列聲請人因詐欺案件，對於本院八十六年度上易字第四三三三號，中華民國八十六
年九月十八日確定判決（台灣台北地方法院八十五年度自字第一二四五號、台灣台北
地方法院檢察署檢察官移送併辦案號：八十五年偵字第二三○五三號），聲請再審，
本院裁定如左：
    主  文
再審之聲請駁回。
    理  由
一、聲請意旨略以：（一）再審聲請人前曾聲請再審，提出十點理由十九項證據，鈞
    院以八十九年聲再字第四九五號駁回，只敘述一至八點理由，審酌一至十三證據
    ，茲再就第九、十點及第十四至十九號證證據重排聲請再審。（二）自訴人李清
    龍與聲請再審人紳揚公司簽訂合作協議書第二條何以約定：自訴人與紳揚公司同
    意以信助營造公司與唐榮公司正式換約，並非聲請再審人明知致業公司已遭唐榮
    公司解約，仍將工程轉包自訴人以騙取自訴人二百萬元，乃因致業公司於八十四
    年八至十月時，週轉困難，通知紳揚公司支付部分致業公司所欠慶詳公司員工之
    薪資，及紳揚公司施工未收到工程款，有必要另以其他廠商名義與唐榮公司簽約
    之故。（三）自訴人承包紳揚公司之工程，實係出自致業公司副董事長陳根生之
    介紹，在八十五年一月二十四日紳揚公司與李清龍之龍工程股份有限公司簽訂
    合作協議書，龍公司遂開立一紙八十五年一月二十四日之五十萬元之支票及一
    紙八十五年十月二十八日之一百萬元之支票，該等支票亦經自訴人李清龍背書，
    足見彼等關係密切，惟支票經提示，竟遭退票，而李清龍仍表示有意願承包該工
    程，因此乃於八十五年一月三十一日協議與龍公司之合作協議書作廢，而李清
    龍仍表示有意願承包該工程，因此乃於八十五年二月三日與紳揚公司簽約，足見
    自訴人無論與致業公司之高層人士或對本件工地各種狀況應均極熟悉，紳揚公
    司與自訴人亦係正常之簽約，絕無施用詐術。（四）聲請再審人發現自訴人李清
    龍曾委託案外人陳政吉以新台幣二億元完成國醫中心之裝潢工程代工，安排進場
    日期為八十四年十月二十七日，有委託書可稽，早在聲請再審人於八十五年二月
    間轉包工程予李清龍之前，足見自訴人對工程進度知悉，並一直尋找承包，應無
    被騙。縱上本案有發現確實之新證據，爰依刑事訴訟法第四百二十條第一項第六
    款提出再審之聲請云云。
二、按刑事訴訟法第四百二十條第一項第六款所謂「發現確實之新證據」，係指該證
    據於事實審法院判決前業已存在，為法院、當事人所不知，不及調查斟酌，至其
    後始行發現，且就證據本身形式觀察，固不以絕對不須經過調查程序為條件，但
    必須顯然可認為足以動搖原有罪確定判決，而為受判決人無罪、免訴或輕於原判
    決所認罪名之判決者為限。亦即該「新證據」須可認為確實具有足以動搖原確定
    判決，而對受判決人為更有利判決之「確實性」外，尚須具備該證據係在事實審
    法院於判決前已存在，因未經發見，不及調查斟酌，或審判時未經注意，至其後
    始行發見之「新規性」特質，二者均屬不可或缺，倘若未兼備上開學理上所謂「
    確實性」與「新規性」之二種為聲請再審新證據之特性，即不能據為聲請再審之
    原因。最高法院十九年抗字第八號、四十九年臺抗字第七十二號、五十年臺抗字
    第一○四號等判例可資參照。又刑事訴訟法第四百二十條第一項第六款所謂確實
    之新證據，係指在本體上顯然足為受刑人有利判決之基礎、無須經過調查之訴訟
    資料而言。是本條再審聲請規定之適用前提，自須提出原訴訟程序中所未提出之
    具體證據方法，而非徒就卷宗內業已存在之事證針對法院取捨認定之職權行使加
    以指摘。
三、經查，再審聲請人據以聲請之聲請意旨（一）至（三）部分，均於原審審理時已
    詳為調查審酌並為原審所不採，聲請人於此再為事實上之爭辯，自非得做為聲請
    再審之依據。況且早為聲請人所知，並不具備事實審判決前已經存在，為法院、
    當事人所不知，事後方行發見之「新規性」要件。而該證據僅係聲請人對原審之
    認定有所爭執，並不該當顯然可認足以動搖原有罪確定判決，應為無罪、免訴、
    免刑或輕於原判決罪名之「確實性」要件，故其均非刑事訴訟法第四百二十條第
    一項第六款所謂「發現確實之新證據」，聲請人據此聲請再審，於法自有未合。
    至聲請意旨（四）之部分，該委託書真假及所具意義，非經調查不能證明其真偽
    及聲請人是否真有委託施工之情事，顯非不須經調查，即足以動搖原判決，使受
    判決人受有利之裁判，亦與「確實」之意義不符，依最高法院三十五年特抗字第
    二一號、三十三年抗字第七０號及四十九年台抗字第七０號判例意旨，亦不得執
    為本件聲請再審之理由。是聲請再審人上開各項證據均與所謂發現確實新證據之
    意義不符，並顯然不足以推翻或動搖原確定判決，自難認為有再審之理由，應予
    駁回。
四、據上論斷，應依刑事訴訟法第四百三十四條，裁定如主文。
中      華      民      國      九十    年      六      月      八      日
                              臺灣高等法院刑事第九庭
                                    審判長法  官  李  文  成
                                          法  官  周  盈  文
                                          法  官  官  有  明
右正本證明與原本無異。
不得再抗告。
                                          書記官  林  蓓  瑜
中      華      民      國    九十      年      六      月     十一     日


司法院資訊處製作；財團法人民間司法改革基金會備份。
